臺灣臺中地方法院刑事判決　　　　　　　96年度易字第1352號
公　訴　人　臺灣台中地方法院檢察署檢察官
被　　　告　甲○○
上列被告因違反動產擔保交易法案件，經檢察官聲請簡易判決處
刑（九十六年度偵緝字第二九九號），本院豐原簡易庭認不得以
簡易判決處刑（九十六年度豐簡字第一四四號），移由刑事庭依
通常程序審理，本院合議庭裁定由受命法官獨任進行簡式審判程
序，判決如下：
    主    文
甲○○動產擔保交易之債務人，意圖不法之利益，將標的物移轉
，致生損害於債權人，處有期徒刑月，如易科罰金，以銀元
佰元即新臺幣玖佰元折算壹日。
    犯罪事實
一、甲○○於民國（下同）九十二年六月二十日，以動產擔保交
    易附條件買賣之方式，向福灣企業股份有限公司（以下簡稱
    福灣公司）購買車牌號碼4808─FX號自用小客車乙輛，為動
    產擔保交易之債務人。雙方約定總價金為新台幣（下同）九
    十一萬七千三百零四萬元，除先付頭期款一萬五千元外，其
    餘分四十八期給付（自九十二年七月二十五日起至九十六年
    六月二十五日止），以每一個月為一期各給付一萬八千七百
    九十八元，標的物停放地點為臺中縣潭子鄉○○村○○街九
    號處，於價金未付清之前，該標的物仍屬福灣公司所有，甲
    ○○僅得依約佔有使用，不得任意遷移、出賣、出質、移轉
    、抵押或為其他處分。詎甲○○取得上開車輛後，竟意圖不
    法之利益，於九十五年四、五月間某日，將上開車輛移轉交
    付予地下錢莊之某不詳姓名成年男子，以供抵積欠該不詳姓
    名成年男子債款十萬元，並僅繳納分期款二十二期（即至九
    十四年四月二十五日止），其餘分期款拒不繳納，使福灣公
    司催討無著，致生損害於債權人福灣公司。
二、案經福灣公司訴請臺灣臺中地方法院檢察署檢察官偵查起訴
    。
    理    由
一、本件被告甲○○所犯係死刑、無期徒刑、最輕本刑為三年以
    上有期徒刑以外之罪，其於準備程序中就被訴事實為有罪之
    陳述，經告知簡式審判程序之旨，並聽取公訴人及被告之意
    見後，本院合議庭認為適宜而裁定由受命法官獨任進行簡式
    審判程序，合先敘明。
二、上揭犯罪事實，業據被告甲○○坦承不諱，核與告訴人福灣
    公司之代理人丙○○、謝旻吉指訴之情節相符，並有附條件
    買賣合約、動產擔保交易附條件買賣設定登記申請書、郵局
    存證信函、繳款紀錄表、電話紀錄及拜訪紀錄表各一份附卷
    可憑。按被告為動產擔保交易之債務人，於取得上開車輛後
    ，竟於九十五年四、五月間某日，將上開車輛移轉交付予地
    下錢莊之某不詳姓名成年男子，以供抵積欠該不詳姓名成年
    男子債款十萬元，並僅繳納分期款二十二期（即至九十四年
    四月二十五日止），其餘分期款拒不繳納，顯見被告具有不
    法利益之意圖甚明。事證明確，被告犯行堪以認定。
三、核被告甲○○所為，係犯動產擔保交易法第三十八條之罪。
    爰審酌被告尚未與告訴人達成和解，清償所積欠款項，及其
    犯罪之動機、目的、手段、所生危害與犯罪後坦承犯行，態
    度良好等一切情狀，量處如主文所示之刑，並諭知易科罰金
    之折算標準，以資懲儆。按被告行為後，刑法第四十一條第
    一項前段有關易科罰金折算之標準，業經總統於九十四年二
    月二日公布修正，由「得以一元以上三元以下折算一日，易
    科罰金」，並適用修正前罰金罰鍰提高標準條例第二條（現
    已刪除）之規定，提高為「得以新台幣一千元、二千元或三
    千元折算一日，易科罰金」，且刪除「因身體、教育、職業
    、家庭之關係或其他正當事由，執行顯有困難者」之條件，
    並自九十五年七月一日施行。依修正施行後刑法第二條第一
    項「行為後法律有變更者，適用行為時之法律。但行為後之
    法律有利於行為人者，適用最有利於行為人之法律」之規定
    ，比較修正前後刑法第四十一條第一項前段之規定，修正後
    之規定，並未較有利於被告，故本件應適用被告行為時即修
    正前刑法第四十一條第一項前段、罰金罰鍰提高標準條例第
    二條之規定，諭知易科罰金之折算標準，即應以銀元三百元
    折算一日，經折算為新台幣後，應以新台幣九百元折算一日
    。又動產擔保交易法第三十八條之罪，其法定罰金刑原為六
    千元以下罰金，並適用修正施行前刑法第三十三條第五款「
    主刑之種類如左：五、罰金：一元以上」及罰金罰鍰提高標
    準條例第一條前段之規定（提高二倍），即該罪所得科處之
    法定罰金刑最高為銀元一萬二千元（即新台幣三萬六千元）
    ，最低為銀元十元（即新台幣三十元）。而依修正施行後刑
    法第三十三條第五款「主刑之種類如下：五、罰金：新台幣
    一千元以上，以百元計算之」之規定，該罪所得科處之法定
    罰金刑最高為新台幣三萬六千元，最低為新台幣一千元，比
    較修正前後有關法定罰金刑之規定，應以被告行為時即修正
    前有關法定罰金刑之規定較有利於被告，併此敘明。
四、據上論斷，應依刑事訴訟法第四百五十二條、第二百七十三
    條之一第一項，動產擔保交易法第三十八條，刑法第二條第
    一項前段、第十一條前段、第四十一條第一項前段（修正前
    ），罰金罰鍰提高標準條例第一條前段、第二條（修正前）
    ，現行法規所定貨幣單位折算新台幣條例第二條，判決如主
    文。
本案經檢察官乙○○到庭執行職務。
中　　華　　民　　國　　96　　年　　4 　　月　　18　　日
                  刑事第三庭    法  官  朱光國
上正本證明與原本無異。
如不服本判決，應於送達後十日內向本院提出上訴狀（須附繕本
），上訴於台灣高等法院台中分院。
                                書記官  洪明霞
中　　華　　民　　國　　96　　年　　4 　　月　　18　　日
附錄論罪科刑法條
動產擔保交易法第三十八條：
動產擔保交易之債務人，意圖不法之利益，將標的物遷移、出賣
、出質、移轉、抵押或為其他處分，致生損害於債權人者，處三
年以下有期徒刑、拘役或科或併科六千元以下之罰金。
